臺灣臺中地方法院刑事判決
110年度訴字第451號
公  訴  人  臺灣臺中地方檢察署檢察官
被      告  李俊鋒


指定辯護人  本院公設辯護人蔡育萍  
上列被告因偽造文書案件，經檢察官提起公訴（109年度偵字第3
8347號），本院判決如下：
　　主　文
李俊鋒犯行使偽造私文書罪，處有期徒刑肆月，如易科罰金，以
新臺幣壹仟元折算壹日。
扣案如附表所示偽造「葉瑞富」署名共玖枚及指印共壹拾參枚，
均沒收之。
　　犯罪事實
一、李俊鋒與戴健名間有債務糾紛，戴健名於民國109年4月8日1
    3時許，前往臺中市霧峰區四德路296巷巷口向李俊鋒催討債
    務時，李俊鋒明知其未得到其母親葉瑞富之同意或授權，竟
    基於行使偽造私文書之犯意，在附表編號1至6所示委託書、
    借車憑條、車輛取回同意書、車輛買賣讓渡書、借據及本票
    （因未載發票日期而屬無效之票據）上簽署「葉瑞富」之姓
    名，並按捺指印，表示葉瑞富向戴健名借款新臺幣（下同）
    20萬元，同意以其身分證件全權委託代為查詢、辦理監理、
    戶政、財稅、徵信等等有關之個人業務，並同意以車牌號碼
    000-0000號自用小客車向當舖借款20萬元，並因急需用車而
    暫借該車，且願簽立本票1紙作為擔保，同意轉讓該車所有
    權予戴健名管理之意，並將附表編號1至6所示文書交付予戴
    健名而行使之，足生損害於葉瑞富及戴健名之權益。
二、案經戴健名訴由臺中市政府警察局霧峰分局移送臺灣臺中地
    方檢察署檢察官偵查起訴。
　　理　由
壹、程序部分
一、按被告以外之人於審判外之言詞或書面陳述，除法律有規定
    者外，不得作為證據，刑事訴訟法第159條第1項定有明文。
    查證人戴健名於警詢之證述，屬被告以外之人於審判外之言
    詞陳述，並經被告李俊鋒之辯護人爭執其證據能力，復無符
    合法律規定有證據能力之情形，依上開之規定，證人戴健名
    警詢筆錄無證據能力。
二、按被告以外之人於審判外之陳述，雖不符刑事訴訟法第159
    條之1至第159條之4之規定，而經當事人於審判程序同意作
    為證據，法院審酌該言詞陳述或書面陳述作成時之情況，認
    為適當者，亦得為證據；當事人、代理人或辯護人於法院調
    查證據時，知有刑事訴訟法第159條第1項不得為證據之情形
    ，而未於言詞辯論終結前聲明異議者，視為有前項之同意，
    刑事訴訟法第159條之5分別定有明文。查本院除上開部分外
    ，以下引用之被告以外之人於審判外之陳述，檢察官、被告
    及其辯護人均同意有證據能力，可以作為本案證據使用（見
    本院卷第166頁），本院審酌該等證據核無違法取證或證明
    力顯然過低之情事，依各該陳述作成時之狀況，並無不適當
    或顯不可信之情形，自均有證據能力。
三、下列所引用之非供述證據，均與本案事實具有自然關聯性，
    且查無事證足認有違背法定程式或經偽造、變造所取得等證
    據排除之情事，復均經依刑事訴訟法第164條、第165條踐行
    調查程序，檢察官、被告及其辯護人對此部分之證據能力亦
    均不爭執（見本院卷第166頁），堪認均有證據能力。 
貳、實體部分
一、認定犯罪事實所憑之證據及理由：
（一）上揭犯罪事實，業據被告於本院審理時坦承不諱（見本院
      卷第166頁、第211頁），核與證人即告訴人戴健名於偵訊
      及本院審理時（見偵卷第23至第26頁、本院卷第167頁至
      第184頁）、證人即被害人葉瑞富於警詢（見警卷第28頁
      至第29頁）之證述大致相符，並有員警職務報告、委託書
      、本票、借車憑條、車輛取回同意書、車輛買賣讓渡書、
      借據、被告與告訴人戴健名間之LINE通訊軟體對話紀錄擷
      圖照片、錄音譯文、車牌號碼000-0000號自用小客車行照
      影本附卷可稽（見警卷第5頁、第35頁至第73頁）。足徵
      被告上開任意性之自白，核與事實相符，堪予採信。 
（二）按欠缺票據法所規定票據上應記載事項之一者，其票據無
      效，票據法第11條第1項前段定有明文。本票之發票年、
      月、日，為絕對必要記載之事項，亦為票據法第120條第1
      項第6款所明定。是本票如未記載發票年、月、日，因欠
      缺絕對必要記載事項，自屬無效之票據。因而偽造他人名
      義為發票人之本票，如對於本票之絕對必要記載事項，尚
      未記載完全，即無成立偽造有價證券罪之餘地（最高法院
      99年度台上字第5175號判決意旨參照）。又本票雖因未載
      發票日期，欠缺票據法所規定本票應記載之事項，不能認
      為係有效之本票，而不構成偽造有價證券罪，但該本票上
      記載之內容已足表示一定之意思，且被告既以之取信，並
      交付作為憑證，仍不失為私文書，應構成偽造私文書罪（
      最高法院84年度台非字第3號判決意旨參照）。經查：
　　1.被告固坦承有於附表編號6所示本票上記載20萬元，並偽
      造「葉瑞富」簽名與按捺指印，惟否認有自行或授權他人
      填載本票發票日等語。而證人即告訴人戴健名於本院審理
      時證稱略以：警卷第35至45頁委託書、本票、借車憑條、
      車輛取回同意書、車輛買賣讓渡書、借據上「葉瑞富」的
      簽名還有捺印是被告在車上寫並按捺的，他簽完葉瑞富的
      名字便跟我講說車子就是葉瑞富即他媽媽的，但都是他在
      使用的，所以他簽的這份就算數了，我當時有希望他可以
      擔任保人簽名，但是被告就直接拒絕我，並說已經都簽給
      你，他不願意寫上日期，也不願意簽名擔任保人，被告只
      有授權我填日期而已，並沒有授權我填他的基本資料，所
      謂的「授權」就是被告叫我自己填日期而已等語（見本院
      卷第180頁至第182頁）；又辯護人於本院審理期日詰問證
      人戴健名：「所以被告是不願意寫日期，也沒有授權你可
      以寫日期？」證人戴健名回答：「是。」（見本院卷第17
      1頁），但檢察官於本院審理期日反詰問證人戴健名時，
      證人戴健名則證稱：我於警詢時稱「被告連日期也不押，
      叫我自己押日期，我就在文件上面寫當天的日期，我就在
      上面寫109年4月8日」是事實（見本院卷第174頁）。由上
      可知，證人戴健名於本院審理時既證稱被告不願意簽自己
      的姓名為連保人，也不願意填寫日期，卻又稱被告授權自
      己填日期，復在辯護人及檢察官詰問時就被告是否有授權
      其在本票上填寫發票日期乙節證述不一。足認附表編號6
      所示本票上之日期確為告訴人戴健名所填寫，但對於被告
      是否授權告訴人戴健名填寫日期，告訴人戴健名之指述前
      後不一，難認為真。況被告既然拒絕填寫日期與連保人，
      且最後本票上也沒有記載被告為連保人，被告豈會單獨授
      權告訴人填寫日期，本件除告訴人之單一指述外，別無其
      他補強證據足以擔保其證述之真實性，自難僅憑告訴人前
      開容有瑕疵可指之單一指述，遽為不利被告之認定。
    2.綜上，被告於109年4月8日固在附表編號6所示本票記載金
      額20萬元，並於發票人欄偽造「葉瑞富」簽名與按捺指印
      ，惟未填載發票年、月、日，亦無授權他人填寫，已堪認
      定。是附表編號6所示本票既無填載本票發票年、月、日
      之絕對必要記載事項，尚難視為有效之票據，被告前揭偽
      造行為自無從論以偽造有價證券罪，惟被告未經被害人葉
      瑞富同意或授權，偽造被害人葉瑞富之署名及指印在私文
      書，仍係偽冒被害人葉瑞富名義開立票據作為擔保意思表
      示之私文書，雖不能視為有價證券，仍為私文書一種，被
      告應構成偽造私文書並行使之罪責。
（三）綜上，本案事證明確，被告上開犯行洵堪認定，應依法論
      科。
二、論罪科刑：
（一）核被告所為，係犯刑法第216條、第210條之行使偽造私文
      書罪。公訴意旨認被告在附表編號6所示本票上偽造「葉
      瑞富」署名及指印部分應成立刑法第201條第1項之偽造有
      價證券罪，尚有未洽，已如前述，惟起訴之基本社會事實
      同一，本院自仍應予審理，並依法變更起訴法條。
（二）被告偽造被害人葉瑞富署押之行為，係偽造私文書之階段
      行為，偽造私文書之低度行為復為行使偽造私文書之高度
      行為所吸收，均不另論罪。又被告先後於附表編號1至6所
      示文書上各偽造「葉瑞富」署名後持之行使，係於同日內
      密切接近之時間，在同一地點所為，各行為之獨立性極為
      薄弱，依一般社會健全觀念，在時間差距上，難以強行分
      開，在刑法評價上，以視為數個舉動接續施行，合為包括
      之一行為予以評價較為合理，應論以接續犯，僅成立一罪
      。
（三）被告構成累犯之事實及應加重其刑之事項，均應由檢察官
      主張並具體指出證明之方法後，經法院踐行調查、辯論程
      序，方得作為論以累犯及是否加重其刑之裁判基礎。又所
      謂檢察官應就被告構成累犯事實「具體指出證明方法」，
      係指檢察官應於法院調查證據時，提出足以證明被告構成
      累犯事實之前案徒刑執行完畢資料，例如前案確定判決、
      執行指揮書、執行函文、執行完畢（含入監執行或易科罰
      金或易服社會勞動執行完畢、數罪係接續執行或合併執行
      、有無被撤銷假釋情形）文件等相關執行資料，始足當之
      。至一般附隨在卷宗內之被告前案紀錄表，係司法機關相
      關人員依憑原始資料所輸入之前案紀錄，僅提供法官便於
      瞭解本案與他案是否構成同一性或單一性之關聯、被告有
      無在監在押情狀等情事之用，並非被告前案徒刑執行完畢
      之原始資料或其影本，是檢察官單純空泛提出被告前案紀
      錄表，尚難認已具體指出證明方法而謂盡其實質舉證責任
      (最高法院刑事大法庭110年度台上大字第5660號裁定意旨
      參照)。查本案被告固有公共危險之前科紀錄，然起訴書
      並未記載被告有構成累犯之前科，且就被告構成累犯之事
      實及應加重其刑事項，未具體指出證明之方法，依前大法
      庭裁定意旨，本案被告不論以累犯，但列為刑法第57條之
      審酌事項。
（四）爰以行為人之責任為基礎，審酌被告前有重利、毀損、公
      共危險等案件，經法院判決判處罪刑確定之前科紀錄，有
      臺灣高等法院被告前案紀錄表在卷可查，素行非佳，其冒
      以母親葉瑞富之名義偽造如附表編號1至6所示私文書交予
      告訴人戴健名行使，足生損害於告訴人戴健名與被害人葉
      瑞富之權益，行為應予非難；及斟酌被告業與告訴人調解
      成立，約定給付20萬元，並已清償完畢，有本院111年度
      中司刑移調字第413號調解筆錄、債務清償和解書附卷可
      稽（見本院卷第197頁至第198頁、第217頁），暨被告為
      國中畢業，在家裡幫父親賣菜，月薪3萬多元，未婚，無
      需要扶養之人（見本院卷第215頁），及被害人葉瑞富表
      示願意原諒被告，告訴人戴健名請法院從輕量刑（見本院
      卷第112頁、第215頁）等一切情狀，量處如主文所示之刑
      ，並諭知易科罰金之折算標準。
三、沒收部分：
    扣案如附表編號1至6所示私文書上所偽造之「葉瑞富」署名
    共計9枚及指印13枚，均為偽造之署押，依刑法第219條規定
    ，不問屬於犯人與否宣告沒收。至附表編號1至6所示偽造私
    文書6份，既非違禁物，且皆已交付告訴人行使而非被告所
    有，爰不予宣告沒收。
據上論斷，應依刑事訴訟法第299條第1項前段、第300條，刑法
第216條、第210條、第41條第1項前段、第219條，判決如主文。
本案經檢察官康淑芳提起公訴，檢察官宋恭良到庭執行職務。
中　　華　　民　　國　　111 　年　　6 　　月　　7 　　日
                  刑事第十一庭  審判長  法  官  曹錫泓
                                        法  官  蔡汎沂
                                        法　官  許曉怡
以上正本證明與原本無異。
如不服本判決應於收受判決後20日內向本院提出上訴書狀，並應
敘述具體理由；其未敘述上訴理由者，應於上訴期間屆滿後20日
內向本院補提理由書（均須按他造當事人之人數附繕本）「切勿
逕送上級法院」。
告訴人或被害人如不服判決，應備理由具狀向檢察官請求上訴，
上訴期間之計算，以檢察官收受判決正本之日起算。
                                        書記官  郭淑琪
中    華    民    國   111    年     6    月    7     日
附錄本案論罪科刑法條：
中華民國刑法第210條
偽造、變造私文書，足以生損害於公眾或他人者，處五年以下有
期徒刑。
中華民國刑法第216條
行使第210條至第215條之文書者，依偽造、變造文書或登載不實
事項或使登載不實事項之規定處斷。
附表：
編號 偽造之私文書 偽造之署名及指印數量 1 委託書 葉瑞富署名及指印各2枚 2 借車憑條 葉瑞富署名及指印各2枚 3 車輛取回同意書 葉瑞富署名及指印各2枚 4 車輛買賣讓渡書 葉瑞富署名及指印各1枚 5 借據 葉瑞富署名1枚、指印4枚 6 本票（發票人：葉瑞富、票面金額新臺幣20萬元） 葉瑞富署名1枚、指印2枚